臺灣苗栗地方法院民事判決           100年度苗家簡字第11號
原      告   台新資產管理股份有限公司
法定代理人   吳統雄
訴訟代理人   林經洋
被      告   王光榮
兼訴訟代理人 劉寶琳
上列當事人間請求宣告分別財產制事件，本院於民國100 年12
月22 日言詞辯論終結，判決如下：
    主    文
被告劉寶琳與被告王光榮間之夫妻財產制改用分別財產制。
訴訟費用由被告負擔。
    事實及理由
一、原告起訴主張：
  (一)原告對被告劉寶琳有新台幣（下同）487,526 元之債權，嗣
    經原告數次催索，被告劉寶琳均置之不理，迄今未償還上開
    債務。嗣原告向鈞院聲請對被告劉寶琳強制執行，惟經執行
    無效果，有鈞院100 年7 月6 日核發之債權憑證可憑。而原
    告向國稅局調閱其之最新年度財產所得資料，發現其名下亦
    無任何可供執行受償之財產。
  (二)按民法第1011條規定，債權人對於夫妻一方之財產已為扣押
    ，而未得受清償時，法院因債權人之聲請，得宣告改用分別
    財產制。查被告劉寶琳與被告王光榮二人目前婚姻關係仍存
    在，未以契約訂立夫妻財產制，原以法定財產制為其夫妻財
    產制。經向鈞院查詢網站公告，被告劉寶琳與被告王光榮間
    二人迄仍未向法院聲請辦理夫妻分別財產契約登記，為此依
    民法第1011條之規定，請求宣告被告改用分別財產制等語。
二、被告劉寶琳答辯略以：伊與被告王光榮並未約定夫妻財產制
    ，對於原告起訴沒有意見，我們夫妻兩目前也沒有財產，房
    子也是跟人家租的，因而無法一次清償等語。並聲明：原告
    之訴駁回。
三、查原告主張其對被告劉寶琳請求清償借款，曾經本院以97年
    度促字第6389號支付命令命被告劉寶琳應給付原告487,526
    元，及其中480,085 元部分自民國95年1 月24日起至清償日
    止，按年息百分之20計算之利息，並均確定在案。嗣後原告
    對被告聲請強制執行，經本院以100 年度司執字第8120號執
    行在案，惟此債權均未受償，並經執行終結在案。而被告2
    人自結婚時起，均未約定夫妻財產制之事實，業據原告陳述
    甚詳，並提出本院100 年7 月6 日苗院源100 司執天8120字
    第18789 號債權憑證、財政部台北市國稅局財產歸屬資料清
    單、戶籍謄本、法人及夫妻查詢系統資料各1 份為證，復經
    本院依職權調閱100 年度司執字第8120號強制執行卷宗核閱
    屬實；又被告夫妻2 人並未為夫妻財產制之登記乙節，亦經
    本院查詢無訛，有本院民事查詢單1 紙附卷足憑，且均為被
    告所不爭執，是原告上開主張，自堪信為真實。
四、按夫妻未以契約訂立夫妻財產制者，除本法另有規定外，以
    以法定財產制為其夫妻財產制，民法第1005條定有明文。又
    債權人對於夫妻一方之財產已為扣押，而未得受清償時，法
    院因債權人之聲請，得宣告改用分別財產制，民法第1011條
    亦定有明文。所謂未得受清償，包括全無可扣押之物或所扣
    押之物數量不足，及所扣押之財產不足清償該為扣押之債權
    人債權等情形（最高法院89年度台上字第854 號判決意旨可
    供參照）。又此法條立法意旨，為貫徹物權法定主義及保護
    交易安全，同時避免夫妻藉登記夫妻財產制之方式，逃避債
    權人之強制執行。查原告為被告劉寶琳之債權人，已取得執
    行名義，對於被告劉寶琳聲請強制執行後，均未受償等情，
    業如前述，是原告本於前開規定，訴請宣告被告間改用分別
    財產制，核屬有據，應予准許。
五、據上論結，本件原告之訴為有理由，依民事訴訟法第78條、
    第85條第1 項前段，判決如主文。
中    華    民    國    100    年    12    月    29    日
                    家事庭法  官  林卉聆
以上正本係照原本作成。
如對本判決上訴，須於判決送達後20日之不變期間內，向本院提
出上訴狀。如委任律師提起上訴者，應一併繳納上訴審裁判費。
中    華    民    國    100    年    12    月    29    日
                          書記官  簡慶仁